【裁判字號】    90,訴緝,38
【裁判日期】    900906
【裁判案由】    偽造文書等
【裁判全文】
台灣板橋地方法院刑事判決                            九十年度訴緝字第三八號
    公  訴  人  台灣板橋地方法院檢察署檢察官
    被      告  己○○
右列被告因偽造文書等案件，經檢察官提起公訴（八十六年度偵字第一六二一六號，
八十七年度偵字第一三０七二號），本院判決如左：
    主  文
己○○共同以意圖為自己不法之所有，以詐術使人將本人之物交付為常業，處有期徒
刑貳年肆月。附條件買賣契約書上偽造廖明彬之署押及印文各貳枚以及偽造廖明彬之
印章壹枚均沒收。
    事  實
一、己○○與乙○○（移由本院另案審理）及呂朋政（另由台灣板橋地方法院檢察署
    通緝中）等三人，因之前債信不佳均已列為拒絕往來，而無法再使用支票，且三
    人皆明知渠等已陷於無法給付之程度，竟共同意圖為自己不法之所有，並均以之
    為常業。緣於民國（下同）八十六年間己○○透由呂朋政之關係，找上於餐廳工
    作之癸○○（所犯詐欺罪已為本院判處有期徒刑一年二月，緩刑三年確定），而
    經癸○○同意提供其國民身分證件，交予己○○等人以癸○○之名義申請在台北
    縣中和市○○路一一八號一樓虛設「福運企業有限公司」（下稱福運公司），並
    自八十六年二月二十五日起至同年六月二十日止，先後多次向位於台北市○○路
    一四九巷七號一樓之「庚良企業有限公司」（下稱庚良公司）誆稱欲訂購傳真紙
    、報表紙及影印紙等貨物，總價款共計新台幣（下同）三百零七萬二百九十八元
    ，庚良公司不疑有詐而陷於錯誤，遂如數將訂購之傳真紙等貨物送至台北縣中和
    市○○路七八二之一號八樓及中和市○○路一一八號一樓等地交予福運公司之乙○○收受，同時交付發票人為福運公司、癸○○，付款人分別為萬通商業銀行中
    和分行、新竹區中小企業銀行板橋分行，發票日分別為八十六年七月五日、八十
    六年八月五日、八十六年九月五日及八十六年十月五日，金額各為四十九萬五千
    六百六十六元、七十三萬九千一百十六元、四十一萬八千九百七十二元及一百四
    十一萬六千五百四十四元之支票四紙交予庚良公司人員以資取信；惟屆期經提示
    因存款不足而無法兌現，經庚良公司人員至福運公司查看時所訂購之上開貨物皆
    已搬遷一空，己○○等人亦不知行蹤，始知受騙；復於八十六年五月二十九日，
    明知其與福運公司與癸○○根本無給付之能力，竟由己○○透由其妹婿於「匯豐
    汽車股份有限公司」（下稱匯豐公司）任職之壬○○之介紹，再由乙○○以一萬
    元之代價，尋找於報紙刊登專門為人作保之不詳姓名成年男子，並以福運公司之
    名義，以分期付款附條件買賣之方式，在台北縣中和市○○路一一八號一樓福運
    公司處，向匯豐公司詐稱欲訂購車號ＣＲ─七二七五號自用小客車一部，總價款
    為六十四萬一千四百六十元，並由癸○○在附條件買賣契約書對保欄及連帶保證
    人欄上簽名為連帶保證人，再由上開專門為人作保之不詳姓名成年男子於附條件
    買賣契約書上偽造廖明彬之署押，並將不詳時地委請不知情之人所刻之廖明彬印
    章蓋用於上開契約書之上，虛偽表示廖明彬願擔任福運公司購車之連帶保證人文
    義之私文書，同時出示偽造廖明彬之國民身分證交予匯豐公司業務員丙○○查驗
    ，此足生損害於戶政機關對於國民身分證管理之正確性及廖明彬之利益，致使匯
    豐公司不疑有詐而陷於錯誤，遂將上開車輛交付己○○等人收受。嗣後己○○等
    人交付之支票經提示無法兌現，始知受騙。
二、案經被害人庚良公司及匯豐公司先後訴請台灣板橋地方法院檢察署檢察官偵查起
    訴。
    理  由
一、訊據被告己○○對於上述時、地因已列為拒絕往來，而由癸○○提供身分證成立
    福運公司，並由癸○○至銀行申請支票帳戶，所領取之支票均交其使用及向匯豐
    公司訂購車輛之事實並不否認；惟矢口否認有何詐欺及偽造文書之犯行，並辯稱
    稱：伊係與乙○○欲共同經營福運公司，伊乃由妻向友人子○○、丁○○與辛○○等人借款作為福運公司調度之用，伊係周轉不靈才無法給付並非有意詐欺；另
    伊僅係介紹運公司向任職於匯豐公司之妹婿壬○○購車，其餘簽約與偽造廖明彬
    之事，伊並不知情云云。經查：
   （一）右揭事實，業據同案被告癸○○分別於法務部調查局台北縣調查站、偵查
         、本院另案審理（八十八年度訴字第六四六號）及本院審理時供稱：「‧
         ‧‧八十五年左右時間（時間已忘記）己○○、呂朋政向我表示他們二人
         無法設立公司，請領支票，所以要借用我的名義去設立公司，請支票‧‧
         ‧以後就再利用我的身分成立福運公司，並且帶我去萬通銀行中和分行、
         新竹區中小企業銀行板橋分行申領支票，申領出來的支票就交給己○○、
         呂朋政使用「是己○○用我名字當負責人，我從來不參與公司業務，我在
         南京東路五段慶華餐廳上班，己○○要我把身分證借他使用」
         、「因己○○告訴我，他要工作需要車子，而且公司負責人是我，所以要
         我出面簽訂購車契約‧‧‧我在餐廳工作時，己○○常去吃飯才認識的，
         張告訴我要我幫忙，說他不能申請支票，要我出面成立公司申請支票」、
         ，並經本院以向匯豐公司購車時，己○○是否在場及何人要你簽分期付款
         附條件買賣契約書等詢問同案被告癸○○，而答稱：「己○○有在場，張
         達仁與呂朋政推著我去簽，並告訴我公司要用車」（見八十六年度偵字第
         一六二一六號偵查卷第八十八頁反面、第一八四頁反面、第一八五頁，本
         院八十八年度訴字第六四六號刑事卷第六十七頁，本院刑事卷所附九十年
         三月二十九日訊問筆錄），復經共同被告乙○○分別於偵查及本院審理時
         陳稱：「實際是由我和己○○，張某負責財務‧‧‧癸○○是借名當負責
         人，因鍾某和張某是好朋友‧‧‧我們從去年七、八月就有和庚良往來，
         每月有幾十萬元，後來己○○和台大公司之間支票往來問題轉不過來，福
         運公司才倒閉」、「因為我八十四年公司倒閉，債信不好，據我所知張達
         仁亦是如此，才會找癸○○‧‧‧當時保人不夠，我們找職業保人（我們
         花了一萬元請了一位職業保人），我們並不知道他的真實姓名」（見八十
         六年度偵字第一六二一六號偵查卷第一０七頁反面、第一０八頁及本院刑
         事卷所附九十年六月二十九日訊問筆錄），並經告訴代理人何孟娟（現已
         更名為甲○○）及庚○○與證人丙○○分別於偵查及本院調查時指陳、證
         述綦詳，復有出貨單九張與福運公司支票五紙、退票理由單二紙、附條件
         買賣契約書及偽造廖明彬國民身分證影本各乙紙在卷可稽。再被告亦自承
         之前因支票已列為拒絕往來無法再使用支票，為得以設立公司，才以鍾永
         萍之名義成立福運公司。
         是被告既明知其與乙○○等人實際上債信狀況不佳，根本無給付之能力，
         卻以癸○○作為人頭而設立福運公司，且被告亦非福運公司之股東，日後
         福運公司貨款無法給付時，債權人亦無法向被告及乙○○等人求償。
   （二）至被告辯稱：伊係真心經營福運公司，有託伊妻戊○○向友人子○○、林
         青錦與辛○○等人借款；惟被告對於向子○○、丁○○與辛○○等人何時
         、何地借款、有無約定利息、如何給付利息及目前尚積欠借款等情，與其
         妻戊○○及證人子○○、丁○○、辛○○等人所述並不相同（見本院九十
         年八月三日訊問筆錄）。是被告所辯向他人借款經營福運公司乙詞顯係臨
         訟杜譔之詞。
    綜上所述，足見被告於經營福運公司之前，即明知根本給付之能力，更於主觀上
    無給付之意願，卻大量訂購紙張與自用小客車，其詐欺之意圖至為灼然。故被告
    所辯各節，顯係飾卸之詞，不足採信。又己○○等人以虛設公司大量詐購貨物與
    購車，之後即惡意未付款，且不知行蹤，顯係以此為常業無疑。罪證明確，被告
    犯行洵堪認定。
二、核被告所為，係犯刑法第三百四十條常業詐欺及同法第二百十六條、第二百十條
    行使偽造私文書及第二百十六條、第二百十二條行使偽造特種文書之三罪。又偽
    造私文書與偽造特種文書之低度行為，已分別為行使之高度行為所吸收，皆不另
    論罪。再被告偽造署押、偽造印文均係偽造私文書之部分行為，亦不另論罪。至
    公訴人認被告係犯刑法第三百三十九條第一項詐欺取財罪，惟被告明知其債信不
    佳，虛設公司大量訂貨與購車，日後無法給付並逃逸無蹤，其以詐欺維生之犯意
    至為明甚。故起訴法條尚有未洽，應予變更。又被告與乙○○、呂朋政及癸○○
    等人之間有犯意聯絡及行為之分擔，應論以共同正犯。再被告所犯上開三罪間，
    有方法、結果之牽連關係，應從一重以常業詐欺罪論處。爰審酌被告之品行、智
    識程度及被告詐欺之手法嚴重影響社會交易秩序以及被告犯罪後猶飾詞置辯毫無
    悔意等一切情狀，量處如主文所示之刑，以資懲儆。至被告偽造廖明彬之印章乙
    枚雖未扣案；惟並無證據證明業已滅失以及附條件買賣契約書上偽造廖明彬之署
    押及印文各二枚，均應依刑法第二百十九條之規定宣告沒收。
據上論斷，應依刑事訴訟法第二百九十九條第一項前段、第三百條，刑法第二十八條
、第三百四十條、第二百十六條、第二百十條、第二百十二條、第五十五條、第二百
十九條，罰金罰鍰提高標準條例第一條前段，判決如主文。
本案經檢察官謝宗甫到庭執行職務
中    華    民    國      九    十     年     九      月      六        日
                            台灣板橋地方法院刑事第二庭
                                法  官  潘  長  生
（得於十日內上訴）
附錄本案論罪科刑法條
刑法第二百十條、第二百十二條、第二百十六條、第三百四十條：


司法院資訊處製作；財團法人民間司法改革基金會備份。
